【裁判字號】    98,易,3475
【裁判日期】    990611
【裁判案由】    詐欺
【裁判全文】
臺灣板橋地方法院刑事判決              98年度易字第3475號
公  訴  人  臺灣板橋地方法院檢察署檢察官
被      告  甲○○
上列被告因詐欺案件，經檢察官提起公訴（98年度偵字第33216
號）及移送併辦（臺灣桃園地方法院檢察署98年度偵字第27452
號），本院判決如下：
    主  文
甲○○幫助犯詐欺取財罪，處有期徒刑肆月，如易科罰金，以新
臺幣壹仟元折算壹日。
    事  實
一、甲○○明知提供金融帳戶提款卡、提款密碼予陌生人士使用
    ，有可能遭不法利用，以利他人遂行財產犯罪（包括詐欺取
    財）之目的，竟以縱使有人持其所提供之金融帳戶作為詐欺
    取財之犯罪工具，亦不違背其本意之幫助犯意，於民國98年
    9 月11日17時40分許，在臺北縣林口鄉○○路附近某全家便
    利商店門口，將其於98年9 月8 日在玉山商業銀行林口分行
    （下稱玉山銀行）開設之帳號0000000000000 號帳戶之提款
    卡及提款密碼（起訴書贅載「存摺」），交付予某真實姓名
    、年籍不詳之成年男子使用。嗣取得前開帳戶提款卡、提款
    密碼之人及其所屬詐欺集團成員，即於98年9 月11日22時2
    分許撥打電話予乙○○，佯稱係網路購物之賣家，以轉帳錯
    誤為由，要求乙○○依指示操作自動櫃員機，乙○○誤信為
    真，遂於同日22時25分許，至自動櫃員機依對方指示操作，
    詎操作完畢後，其帳戶內之款項新臺幣（下同）26,108元竟
    匯入甲○○上開帳戶內，旋遭提領完畢。
二、案經乙○○訴由臺北縣政府警察局新莊分局移請臺灣板橋地
    方法院檢察署檢察官偵查起訴，及桃園縣政府警察局龜山分
    局報請臺灣桃園地方法院檢察署檢察官移送併辦。
    理  由
一、訊據被告甲○○固坦承曾於上開時、地將其前開玉山銀行帳
    戶之提款卡及提款密碼交給1 名真實姓名、年籍不詳之成年
    男子，惟矢口否認有何幫助詐欺取財之犯行，辯稱：伊是看
    報紙應徵司機而被騙走提款卡及密碼，對方說有客人要匯款
    進伊的帳戶裡面，要求伊提供帳戶提款卡及密碼，他們才能
    領錢，所以伊去玉山銀行開戶，將帳戶提款卡及提款密碼交
    給對方，對方派1 個年輕人來拿，說晚上可以開始上班，後
    來就沒有消息，伊沒有幫助詐欺取財的犯意云云。經查：
  (一)程序方面：
    證人乙○○於警詢所述，屬被告以外之人於審判外之言詞陳
    述，而公訴人及被告就上開言詞陳述，於本院調查證據時知
    有刑事訴訟法第159 條第1 項不得為證據之情形，均未於言
    詞辯論終結前聲明異議，視為同意作為證據，本院審酌該言
    詞陳述作成之情形尚屬正常，並無何違背法定程序或不當之
    情形，且與待證事實相關，認適當作為證據，故上開言詞陳
    述依刑事訴訟法第159 條之5 之規定，具有證據能力。
  (二)實體方面：
  1.告訴人乙○○於98年9 月11日接獲不詳姓名、年籍之人撥打
    之電話，遭對方以如事實欄所示之方式詐騙後，陷於錯誤而
    將自己帳戶內之款項26,108元匯入被告上開玉山銀行帳戶內
    ，旋遭提領完畢之事實，業據證人即告訴人乙○○於警詢時
    證述明確（見臺灣板橋地方法院檢察署98年度偵字第33216
    號偵查卷第5-6 頁），並有被告上開玉山銀行帳戶活期儲蓄
    存款印鑑卡、開戶資料、綜存戶交易資料查詢單、告訴人匯
    款之自動櫃員機交易明細表各1 份（見同上卷第8-9 、12頁
    ）附卷可稽，堪認屬實。
  2.被告雖辯稱：伊是應徵工作而被騙，對方說有客人要匯款進
    伊的帳戶裡面，要求伊提供帳戶提款卡及密碼，他們才能領
    錢，所以伊去玉山銀行開戶，將提款卡及提款密碼交給對方
    ，公司名稱是大華營造，公司地址伊不知道，也沒有問，來
    拿提款卡及密碼的男子自稱是外務，沒有留姓名給伊，伊不
    知道為何客戶要把錢匯進伊的帳戶而不直接交給公司云云。
    惟個人之提款卡及提款密碼乃屬重要之金融物件，若落入不
    明人士手中，除存款有遭盜領之風險外，亦極可能作為取贓
    之犯罪工具，即便帳戶內之存款不多，若無正當理由或合理
    之隱情，應無任意交付他人之理；而一般公司行號至多僅會
    要求已聘僱之員工開設金融帳戶以供匯入薪資之用，衡情斷
    無要求尚未受僱之應徵者提供帳戶提款卡及密碼之必要。再
    者，一般工作之應徵多係在公司內進行，應徵者對於公司所
    在、名稱、工作內容、進行面試之人為何人等事項亦均有一
    定之認識，衡情亦無相約在路邊見面面試，且根本不知所應
    徵之公司究係在何處，或尚未通過面試開始工作即要求應徵
    者交付帳戶以供公司使用之理。是以，被告既無法清楚陳述
    所應徵公司之所在地點、工作內容，其所稱之應徵地點、方
    式及過程亦與一般正常之應徵程序迥異，則其所辯稱係因應
    徵工作而交付帳戶資料云云，尚難採信；甚者，被告竟在尚
    未正式上班之前，即將其所申請開立具私密性、專屬性之上
    開玉山銀行帳戶提款卡及密碼，交付未曾謀面毫不相識之不
    明人士，容任不明人士使用上開帳戶，亦難置信，足認被告
    所辯與常情相違，委無可採。
  3.一般人至金融機構申請開立帳戶，其目的不外乎利用該帳戶
    作存、提款、轉帳等財產之金錢支配處分，故對於帳戶印章
    及金融機構發給之存摺、提款卡、提款密碼等物品、資料，
    無不妥為保存，以防遺失或被盜用，損及個人財產權益，並
    遭濫用為財產犯罪之工具。且個人金融帳戶之提款卡、提款
    密碼，專有性甚高，更非一般自由流通使用之物，縱需交他
    人使用，亦必基於信賴關係或特殊事由，自不可能隨意交予
    不熟識之人任意使用。又現今犯罪集團或不法份子為掩飾其
    不法獲利行徑，避免執法人員之追究處罰，經常利誘一般民
    眾提供金融機構帳戶存摺或提款卡、密碼等資料，渠等再以
    此帳戶供作對外詐騙或其他各種財產犯罪之不法用途使用，
    業經電視新聞及報章雜誌等大眾傳播媒體多所報導，政府亦
    極力宣導，期使民眾注意防範，況以現在金融機構開戶手續
    之簡便，需用者儘可自行申請，是苟有不熟識之人欲借用帳
    戶提款卡、密碼使用，以供資金流通，一般人本於生活經驗
    及認識，足以懷疑需用者，係基於隱瞞資金流向或行為人身
    份之不法目的，與利用他人之金融機構帳戶為犯罪工具有關
    。按刑法上之故意，可分為直接故意與不確定故意（間接故
    意），所謂「不確定故意」，係指行為人對於構成犯罪之事
    實，預見其發生而其發生並不違背其本意者，刑法第13條第
    2 項定有明文。被告明知金融機構帳戶係個人理財之重要工
    具，且關係個人財產、信用之表徵，不能隨意交予他人使用
    ，其對於他人會持其所提供之上開玉山銀行帳戶進行犯罪應
    有所預知，竟仍將其所開立之帳戶供人使用，對於他人持用
    犯罪之事實，自不違背其本意，足見被告有幫助他人利用其
    帳戶犯罪之不確定故意，應無疑義，被告主觀上有幫助詐欺
    取財之故意甚明。本件事證明確，被告犯行已堪認定。
二、按刑法上之幫助犯，係對於犯罪與正犯有共同之認識，而以
    幫助之意思，對於正犯資以助力，而未參與實施犯罪之行為
    者而言（最高法院75年度台上字第1509號、88年度台上字第
    1270號判決意旨參照）；是以，如未參與實施犯罪構成要件
    之行為，且係出於幫助之意思提供助力，即屬幫助犯，而非
    共同正犯。本件被告提供上開玉山銀行之帳戶予不詳姓名、
    年籍之成年男子，作為實施詐欺取財之犯罪工具，其單純提
    供帳戶供人使用之行為，並不等同於向被害人施以欺罔之詐
    術行為，且亦無證據證明被告有參與詐欺取財犯行之構成要
    件行為，或與該不詳姓名、年籍之男子有詐欺取財之犯意聯
    絡，是被告提供帳戶供人使用之行為，對於該不詳姓名、年
    籍之男子遂行詐欺取財犯行，資以助力，揆諸上開判決意旨
    ，核被告所為，係犯刑法第30條第1 項前段、第339 條第1
    項詐欺取財罪之幫助犯。被告幫助他人犯前開詐欺取財罪，
    依刑法第30條第2 項之規定，按正犯之刑減輕之。另臺灣桃
    園地方法院檢察署檢察官移送併辦部分之犯罪事實，與本件
    業經起訴之犯罪事實完全相同，為事實上一罪，本院自應併
    予審理，附此敘明。爰審酌被告提供金融機構帳戶供他人使
    用以逃避犯罪之查緝，破壞社會治安及有礙金融秩序，助長
    犯罪歪風，並增加追緝犯罪及被害人尋求救濟之困難，行為
    實有不當，及其犯罪之動機、目的、手段、所生危害、犯後
    態度等一切情狀，量處如主文所示之刑，並諭知易科罰金之
    折算標準，以資懲儆。
據上論斷，應依刑事訴訟法第299 條第1 項前段，刑法第339 條
第1 項、第30條第1 項前段、第2 項、第41條第1 項前段，刑法
施行法第1 條之1 ，判決如主文。
本案經檢察官王家春到庭執行職務。
中    華    民    國    99    年    6     月    11    日
                  刑事第十八庭  審判長法  官  汪怡君
                                      法  官  楊仲農
                                      法  官  楊筑婷
以上證明與原本無異。
如不服本判決，應於判決送達後10日內敘明上訴理由，向本院提
出上訴狀（應附繕本），上訴於臺灣高等法院。其未敘述上訴理
由者，應於上訴期間屆滿後20日內向本院補提理由書「切勿逕送
上級法院」。
                                      書記官  傅淑芳
中    華    民    國    99    年    6     月    11    日
附錄本案論罪科刑法條：
中華民國刑法第339條第1項
意圖為自己或第三人不法之所有，以詐術使人將本人或第三人之
物交付者，處5 年以下有期徒刑、拘役或科或併科1 千元以下罰
金。

司法院資訊處製作；財團法人民間司法改革基金會備份。
